臺灣高等法院高雄分院刑事判決　　　　　　　　　九十三年度上易字第二九三號
　　上　訴　人
　　即　被　告　庚○○
右上訴人因詐欺案件，不服臺灣高雄地方法院九十二年度易緝字第二五七號中華民國
九十三年五月四日第一審判決（起訴暨移
七年度偵字第九三八六號、八十七年度偵字第一九三號、八十八年度偵字第六五一四
號），提起上訴，本院判決如左：
    主  文
上訴駁回。
    事  實
一、庚○○明知其所經營之餐廳已經營不善，經濟狀況不佳，無償還債務能力，竟基
    於意圖為自己不法所有之概括犯意，先於民國（下同）八十六年四月間某日，在
    高雄縣岡山鎮○○路七十二號丙○○之住處，佯以合夥開設火鍋店為由，邀丙○○投資，致丙○○陷於錯誤，誤信庚○○有經營之能力，先後在其住處及岡山鎮
    某銀行交付共計新台幣（下同）二百五十萬元予庚○○。庚○○復承上開犯意，
    於八十七年三月間某日，佯以合夥開設蓮香速食店為由，邀吳己○○、丁○○、
    戊○○、乙○○等人分別投資三十六萬元、二十六萬元、十三萬五千元、十一萬
    六千元，致吳己○○、丁○○、戊○○、乙○○等人均陷於錯誤，誤信庚○○確
    有經營餐廳能力，而陸續在渠等住處交付財物給庚○○；庚○○於八十七年三月
    二十三日，向大同股份有限甲司高雄分甲司岡山服務站（下稱大同甲司岡山服務
    站）徉稱經營餐廳欲購買ＴＷ─六三二ＤＣ型冷氣機及二九五Ｔ九Ｄ型電視機各
    一台云云，經約定買賣總價金八萬八千七百七十七元，分十二期給付，每月一期
    ，除第一期款給付七千七百零七元外，餘款則每期給付七千三百七十元（非附條
    件分期買賣），使大同甲司岡山服務站業務員辛○○陷於錯誤，而將冷氣機及電
    視機送交予庚○○，詎庚○○取得前開冷氣機及電視機後之一週內，即將該冷氣
    機及電視機遷移不明，嗣因庚○○所邀約開設之火鍋店、餐廳均未開幕營業，且
    庚○○已逃匿不知去向，而經丙○○、吳己○○、丁○○、戊○○、辛○○等人
    催討無著，始知受騙。
二、案經丙○○、吳己○○、丁○○、戊○○、乙○○、辛○○分別訴由臺灣高雄地
    方法院檢察署檢察官偵查起訴暨移送併案審理。
    理  由
一、訊據上訴人即被告（下稱被告）對於在右揭時地收受告訴人丙○○、吳己○○、
    丁○○、戊○○、乙○○等如事實欄所示之金錢及向大同甲司岡山服務站購得電
    視機、冷汽機等事實，固供認不諱，惟矢口否認有詐欺之犯行，辯稱：伊並非以
    合夥名義邀告訴人丙○○、吳己○○、丁○○、戊○○投資，收受渠等交付之金
    錢純係借貸，有支付利息；向大同甲司購買之電視機、冷氣機事後不知是誰搬走
    云云。
二、經查：(一)證人丙○○於偵查中陳稱：被告找伊合夥開設火鍋連鎖店，從八十六年
    四月間起，被告說要在高雄、屏東開十二家連鎖店，總金額一千五百萬元，但都
    沒有開店，據伊所知被告將錢拿去玩六合彩輸掉了，對外負債很多等語（見八十
    七年度偵字第一九三號偵查卷第十頁）。嗣於本院審理時亦證稱：我們是要投資
    的，沒有給利息，並非借貸等語（見本院上易卷第四十九頁）。(二)證人吳己○○
    於原審法院審理時亦證稱：被告說要開餐廳，伊分二次共拿了三十六萬元給被告
    開餐廳，但不知道要開在哪裡，也沒有帶伊去看過餐廳地點，後來餐廳沒有開成
    ，人就跑掉了等語（見原卷(一)第一四四頁至第一四七頁）。於本院審理時亦結證
    稱：被告來邀我投資牛排館，說要開分店等語（見本院上易卷第五十八頁）。(三)
    證人丁○○於原審法院證稱：被告說要開餐廳，伊共投資二十六萬元，伊是透過
    吳己○○才認識被告的，被告有帶伊去前鋒派出所對面正在裝潢的店面看，只有
    在外面看，沒有進去看，伊拿錢給被告後有再去看，裡面的東西都被搬走，並沒
    有在營業等語（見原審卷(一)第一四八頁至第一五二頁）。(四)告訴人戊○○於偵查
    中指稱：伊被騙十三萬五千元，是八十七年三月借被告的，伊週四晚上借被告錢
    ，被告週五早上就跑了，被告說如沒有開店每月付三千元利息，如有開店伊就變
    成股東等語（見八十七年度偵字第九三八六號偵查卷第十三頁）。(五)證人辛○○
    於原審法院審理時證稱：是被告向伊本人購買冷氣機及電視機，加上分期利息共
    八萬八千七百七十七元，共分十二期，被告只付頭期款七千七百零七元之後就沒
    有再付了，伊是第二天將冷氣機及電視機送到岡山鎮○○路被告裝潢的快餐店內
    ，交貨後一星期內伊經過被告的店，發現店的鐵門已拉下來關門了，有一次房東
    有打開門，伊從外面看發現電視、冷氣都被搬走了，裝潢也有被拆掉的痕跡，之
    後就找不到被告了，被告也沒有主動跟伊聯絡了等語（見原審卷(一)第一二三頁至
    第一二七），於本院審理時亦證稱：冷氣、電視機各一台，我親自送過去的，第
    一天送過去沒有安裝，先放那邊，第二天我去的時候店的鐵門已關起來，房東告
    訴我說東西已經搬走了等語（見本院上易卷第五十三頁）。(五)證人乙○○於原審
    法院審理時證稱：被告說要投資開餐廳金額不足，叫伊出錢共同投資，伊陸陸續
    續共拿十一萬六千元給被告，後來餐廳要開幕前一天桌椅都被載走，招牌也被拔
    掉，被告也沒有出面說明為何沒有辦法還錢等語（見原審卷(一)第一五三頁至第一
    五五頁）。於本院審理時證稱：被告是否有找其他人投資我不知道，被告來邀我
    投資的時候，頭期款是我出資，投資蓮香快餐，有裝潢，但是沒有經營，被告當
    時跟我講說他沒有押金，先拿給房東，還有買桌椅設備，被告陸陸續共向我拿了
    十一萬六千元等語（見本院上易卷第五十四頁以下）。被告對於曾收受告訴人所
    指上開金錢亦承認不諱，而告訴人丙○○等又均一致指證上開金錢被告均係以開
    餐廳為名而邀約投資，並非借貸，參以被告於原審法院審理時亦供承：八十六年
    、八十七年在跟丙○○借錢之後還有跟地下錢莊借款，在向吳己○○等人借錢前
    後都有向地下錢莊借錢，共借了一、二百萬元，而在認識丙○○之前，「吃到飽
    」餐廳業績已下滑，還有人退股等語（見原審卷(一)第一八七頁至第一八八頁），
    顯見被告向告訴人丙○○、吳己○○、丁○○、戊○○邀約投資時及向辛○○購
    買冷氣機、電視機時，已積欠地下錢莊一、二百萬元，確無償債能力；另冷氣機
    等設備又不知去向，復逃匿無蹤，足徵所謂開設火鍋店、餐廳云云，均係在需款
    孔急，經濟狀況不佳，無償還債務能力下所施用之詐術無訛。(六)被告於本院審理
    時雖又辯稱：冷氣等物品是遭人搬走云云。惟冷氣係在被告管領中，如係遭人無
    端取走，何以未向警方報案，被告亦提不出任何證據供本院查證，綜上所述，被
    告前開所辯係屬卸責之詞，不足採信。本件事證明確，被告犯行洵堪認定。
三、核被告所為，係犯刑法第三百三十九條第一項之詐欺取財罪。又被告先後多次詐
    欺犯行，時間緊接，方法相同，觸犯構成要件相同之罪名，顯係基於概括犯意為
    之，為連續犯，應依刑法第五十六條規定，以一罪論，並加重其刑。被告詐騙丙○○（八十七年度偵字第一九三號部分）、辛○○之犯行部分，雖未經檢察官提
    起甲訴，惟既經移送併辦，且與起訴之部分有連續犯之裁判上一罪之關係，為起
    訴效力所及，法院自應併予審理。至告訴人丙○○於偵查中及原審法審理時指稱
    ：被告找伊合夥開設火鍋連鎖店，伊投資五百萬元等語（見八十七年度偵字第一
    九三號偵查卷第十頁及原審卷(一)第九十六頁），並有被告簽發面額五百十萬元之
    本票一紙附卷可稽（見八十七年度偵字第一九三號偵查卷第三頁背面），然被告
    於原審法院審理時僅供認欠告訴人丙○○二百五十萬元（見原審卷(二)第十五頁）
    ，始終否認有除了上開二百五十萬元以外之欠款，而告訴人丙○○於原審法院緝
    獲被告前之調查時亦僅陳稱：一次就給庚○○二百萬元，在偵查中有和解，但被
    告均未履行等語（見原審法院八十七年度易字第三七二○號卷第十六頁背面），
    是告訴人丙○○指稱被詐騙為五百萬元即屬有誤，附此敘明。
四、原審因認事證明確，而適用刑法第三百三十九條第一項、刑法第五十六條規定，
    審酌被告為圖自己不法之所有，詐騙之手段詐取告訴人等之不少財物，犯後否認
    犯行，所得之款項非少，迄今仍未償還告訴人等之款項，亦未與告訴人等達成和
    解實際賠償損害，及告訴人等所受損害程度等一切情狀，量處有期徒刑一年四月
    ，並敘明臺灣高雄地方法院檢察署九十二年度偵緝字第一九九一號移送併辦意旨
    略：被告於八十七年四月九日，以開設生鮮超市為由，向告訴人丙○○詐取二百
    萬元部分，已為被告所否認，告訴人丙○○於告訴狀及合約書所載，被告邀告訴
    人丙○○投資生鮮超市係於八十七年四月九日（見八十七年度偵字第九二二九號
    卷第一頁背面及第三頁），而告訴人丙○○於原審法院審理時陳稱：被告事後沒
    有開餐廳，就沒有再與伊聯絡，那麼多年伊是現在才碰到被告，被告是前後六個
    月陸續借錢的等語（見原審卷(一)第九十九頁、第一○三頁）。再觀諸告訴人丙○○提起投資火鍋店之告訴時間係於八十六年十二月二十二日（見八十七年度偵字
    第一九三號卷第二頁之告訴狀），則衡情被告豈有在投資火鍋店之款項未償還前
    ，且已對被告提出告訴後而未與被告聯絡之情況下，仍再投資被告開設生鮮超市
    ，告訴人丙○○於審理時亦未提及投資生鮮超市二百萬元之事，對於如此大筆之
    投資豈有遺忘之理，因此，此部分除告訴人顯與常情有違之片面指訴外，尚無證
    據足資證明被告確有此部分詐欺之犯行，尚難僅憑告訴人丙○○之指訴，即遽為
    不利被告之認定，從而此部分詐欺犯嫌，自與起訴有罪部分無裁判上一罪之關係
    ，無從併予審理，應退回臺灣高雄地方法院檢察署檢察官另為妥適之處理。
    經核原判決認事用法並無違誤，量刑亦稱允當，被告上訴意旨仍指前詞，指摘原
    判決不當，為無理由，應予駁回。
據上論斷，應依刑事訴訟法第三百六十八條，判決如主文。
本案經檢察官彭南雄到庭執行職務。
中      華      民    國    九十三    年    七        月    三十      日
                              臺灣高等法院高雄分院刑事第四庭
                                  審判長法官  蕭權閔
                                        法官  陳吉雄
                                        法官  李嘉興
右正本證明與原本無異。
不得上訴。
                                  法院書記官  劉博文
中      華      民      國    九十三    年    七        月    三十      日
附錄本判決論罪科刑法條：
刑法第三百三十九條第一項
(普通詐欺罪)
意圖為自己或第三人不法之所有，以詐術使人將本人或第三人之物交付者，處五年以
下有期徒刑、拘役或科或併科一千元以下罰金。
